臺灣高雄地方法院民事判決　　　　　　100年度簡上字第286號
上　訴　人　傅春玉即慕夏國際美.
訴訟代理人　柯秋蘭
被上訴人　　王譽潔
　　　　　　林宏山
共　　　同　黃金龍律師
訴訟代理人
上當事人間請求排除侵害等事件，上訴人對於民國100年4月29日
本院高雄簡易庭100年度雄簡字第1416 號第一審簡易判決提起上
訴，經本院於100年9月30日言詞辯論終結，判決如下：
  主  文
上訴駁回。
第二審訴訟費用由上訴人負擔。
  事實及理由
一、本件被上訴人起訴主張：坐落高雄市○○區○○段3530、37
    73建號即門牌號碼高雄市新興區○○○路188 號2 樓之16、
    2 樓之27建物（下合稱系爭建物），原分別為被上訴人王譽
    潔及訴外人張簡維筠所有，詎系爭建物所屬大同商業大樓於
    民國96年間之管理委員即訴外人張聰敏，未事先徵得被上訴
    人王譽潔及訴外人張簡維筠之同意，即於96年6 月1 日以代
    理人名義與上訴人簽訂租約，約定將包含系爭建物在內之同
    棟二樓全部建物一併出租予上訴人作為美容營業使用，租期
    自96年6 月6 日起至100 年6 月5 日止（下稱系爭租約）。
    然系爭租約係由訴外人張聰敏無權代理所為，自不得對抗原
    所有權人即被上訴人王譽潔及訴外人張簡維筠，上訴人就系
    爭建物之使用自屬無權占用，嗣訴外人張簡維筠於99年4 月
    20日將系爭2 樓之27建物移轉登記予被上訴人林宏山，為此
    乃依民法第767 條第1 項中段及同條前段之規定，聲明求為
    判令：上訴人應將系爭建物上如附圖編號A 、B 所示面積內
    之物拆除後，分別遷空返還予被上訴人王譽潔、林宏山。
二、上訴人則以：上訴人前係經訴外人張聰敏介紹而承租包括系
    爭建物在內之同棟二樓全部建物，故認訴外人張聰敏應已得
    全體區分所有權人之同意，嗣後亦均依約給付每月租金予訴
    外人張聰敏，再由其分配租金予各區分所有權人，實不知被
    上訴人並未同意出租且未曾收到租金之情事。又上訴人於承
    租後即已出資裝潢，並於該址經營「188 行館」迄今，附圖
    編號A 及B 部分所示區域乃分作洗手間及會議室、辦公室所
    用，實難遽為遷讓，被上訴人之請求並無理由，爰聲明求為
    判決被上訴人之訴駁回。
三、原審審理結果，認被上訴人之請求為有理由，判決上訴人應
    將系爭建物各如附圖編號A 、B 所示面積內之物拆除後，分
    別遷空返還被上訴人王譽潔、林宏山，並定履行期間為2 個
    月。上訴人不服提起上訴，除援用原審主張及陳述外，並補
    充：被上訴人於原審起訴時係列陳文俊、張聰敏為被告，但
    嗣後對該2 人撤回，則原訴已不存在，原審自不得進行本案
    實體之審理與判決；另系爭建物係由訴外人陳文俊、張聰敏
    行使管理權，代理全體住戶與上訴人簽訂系爭租約，而上訴
    人亦已依約支付租金3 年，而此段期間被上訴人並無任何異
    議，足認為屬默許之行為，且縱訴外人張聰敏為無權代理，
    亦屬其與被上訴人內部之問題，並不影響系爭契約之成立，
    上訴人已斥資數千萬元裝潢，豈能因小部分所有權人而損害
    其他大部分住戶及上訴人之權利，並於本院聲明：(一)、原判
    決廢棄；(二)、被上訴人在第一審之訴駁回。被上訴人除援用
    原審之主張外，另補陳：被上訴人在原審撤回對陳文俊、張
    聰敏之起訴部分，係在合法追加上訴人為當事人後，自不生
    程序不合法之問題；又被上訴人就系爭建物具有區分所有權
    ，對專有部分本得自有使用、收益、處分，並排除他人干涉
    ，訴外人張聰敏於未經被上訴人同意將系爭建物出租予上訴
    人，對被上訴人自不生效力，上訴人之占有即無法律上之權
    源，被上訴人自得依民法第767 條之規定請求其將系爭建物
    如附圖編號A 、B 所示部分之物拆除並遷讓返還，上訴人之
    上訴均無理由，爰聲明求為判決上訴駁回。
四、兩造不爭執事項：
  (一)、系爭建物分別為被上訴人王譽潔、林宏山所有。
  (二)、訴外人張聰敏於96年6 月1 日，以包含系爭建物在內之同
      棟2 樓全部建物所有權人之代理人身分，與上訴人簽訂系
      爭租約，約定將同棟2 樓全部出租予上訴人使用，租期自
      96年6月6日起至100年6月5日止。
  (三)、被告承租後於該棟2 樓經營「188 行館」，並占有使用系
      爭建物迄今，其中系爭建物使用範圍及情形，如附圖A、B
      部分所示。
五、本院得心證之理由：
  (一)、按「訴之追加，係利用原有訴訟程序所為之起訴，故為追
      加時，固須有原訴訟程序之存在，惟一經利用原有訴訟程
      序合法提起追加之訴後，即發生訴訟拘束之效力，而能獨
      立存在」，最高法院91年台抗字第212 號著有判例意旨可
      資參照。本件上訴人固主張被上訴人於原審起訴時係列訴
      外人陳文俊、張聰敏為被告，其後既對該2 人撤回起訴，
      原訴自已不存在云云。惟查，被上訴人於99年7 月15日原
      審言詞辯論期日，當庭提出書狀請求追加上訴人為被告，
      當時之被告即訴外人陳文俊、張聰敏並無異議，嗣後並為
      本案之言詞辯論（見原審卷62頁以下），依民事訴訟法第
      255 條第2 項、第1 項之規定，視為已經被告同意而得追
      加，則該追加之訴即已發生訴訟拘束之效力而得獨立存在
      ，縱嗣後被上訴人另於99年8 月18日及100 年1 月7 日先
      後撤回對訴外人陳文俊、張聰敏之起訴，仍不受影響，故
      原審於訴外人陳文俊、張聰敏訴訟經撤回而脫離後，就上
      訴人部分本應續予審理，程序上自屬合法，上訴人此部分
      主張尚屬無據。
  (二)、次按「無代理權人以代理人名義所為之法律行為，非經本
      人承認，對於本人，不生效力」，民法第170 條第1 項定
      有明文。查系爭租約當初係由訴外人張聰敏以代理人身分
      與上訴人簽訂等情（見原審卷第83頁房屋租賃契約書影本
      ），業為兩造所不爭執，惟被上訴人否認訴外人張聰敏有
      代理權，而訴外人張聰敏於原審亦自承當初因為部分區分
      所有權人失聯，故由管委會決議先將各樓層出租後再找所
      有權人分配租金，但被上訴人事後並不同意收受租金等語
      在卷（見原審卷第60頁），且上訴人就訴外人張聰敏簽訂
      系爭租約係經所有權人即被上訴人王譽潔及訴外人張簡維
      筠授權，亦始終未能舉證以實其說，足見被上訴人主張系
      爭租約未經所有權人授權，對所有權人不生效力，係屬實
      在。
  (三)、又「區分所有權人除法律另有限制外，對其專有部分，得
      自由使用、收益、處分，並排除他人干涉」、「所有人對
      於無權占有或侵奪其所有物者，得請求返還之。對於妨害
      其所有權者，得請求除去之」，公寓大廈管理條例第4 條
      第1 項、民法第767 條第1 項亦有明訂。本件系爭租約因
      係無代理權之訴外人張聰敏所簽訂，對本人之被上訴人王
      譽潔及訴外人張簡維筠均不生效力已如前述，從而上訴人
      就系爭建物之占有使用自無正當權源而係屬無權占有，而
      訴外人張簡維筠業於99年4 月20日將系爭2 樓之27建物移
      轉登記予被上訴人林宏山，是被上訴人2 人本於所有權，
      請求上訴人就如附圖編號A 、B 部分所示之物予以拆除後
      返還，自屬有理。
六、綜上所述，被上訴人依民法第767 條第1 項前段、中段規定
    之法律關係，請求上訴人應將系爭建物如如附圖編號A 、B
    所示部分之物拆除後，分別騰空返還予被上訴人王譽潔、林
    宏山，為有理由，應予准許。又原審審酌上訴人已占有使用
    系爭建物多年，而附圖編號A 、B 部分所示範圍內之物品，
    多為固定式裝潢，尚難即時拆除、復原，其性質非長時間不
    能履行，且被上訴人於原審亦表明同意上訴人繼續使用至系
    爭租約100 年6 月5 日期滿之日止，故依民事訴訟法第396
    條第1 項之規定，定履行期間為2 個月，亦屬妥當。是以原
    審判決被上訴人勝訴，並依職權為假執行之宣告，其認事用
    法均無違誤。上訴意旨指摘原判決不當，求予廢棄改判，為
    無理由，應予駁回。
七、據上論結：本件上訴為無理由，依民事訴訟法第436 條之1
    第3 項、第449 條第1 項、第78條，判決如主文。
中    華    民    國   100    年    10    月    14    日
              民事第四庭審判長法  官  劉  定  安
                              法  官  林  岳  葳
                              法  官  謝  雨  真
以上正本證明與原本無異。
本件不得再上訴。
中    華    民    國   100    年    10    月    14    日
                              書記官  解  景  惠